臺灣雲林地方法院刑事判決
110年度金訴字第96號
公  訴  人  臺灣雲林地方檢察署檢察官
被      告  李品樑



上列被告因違反洗錢防制法案件，經檢察官提起公訴（110年度
偵字第4006號、第4316號、第4419號），被告於準備程序中就被
訴事實為有罪之陳述，經告知簡式審判程序之旨，並聽取當事人
之意見後，本院合議庭裁定由受命法官獨任進行簡式審判程序，
並判決如下：
    主    文
乙○○幫助犯洗錢防制法第十四條第一項之一般洗錢罪，累犯，處
有期徒刑參月，併科罰金新臺幣參萬元，罰金如易服勞役，以新
臺幣壹仟元折算壹日。
    事實及理由
一、犯罪事實：
    乙○○已預見將金融帳戶交予他人使用，極可能遭詐欺者將之作
    為詐取被害人匯款之人頭帳戶，使詐欺者得令被害人將詐得
    款項轉帳至其所提供之人頭帳戶後領取花用，且已預見使用
    人頭帳戶之他人，極可能係以該帳戶做為收受、提領詐欺贓
    款使用，提領後即產生遮斷資金流動軌跡，而逃避國家追訴
    處罰效果，竟仍基於縱他人以其帳戶實行詐欺取財、洗錢犯
    罪亦不違背其本意之幫助詐欺取財與幫助洗錢之不確定故意
    （無證據證明乙○○對於詐欺集團會使用加重詐欺手段有幫助
    故意），於民國110年1月間某日，在不詳地點，將其所申辦
    之中華郵政股份有限公司水林郵局帳號0000000-0000000號
    帳戶（下稱甲帳戶）、中國信託商業銀行帳號000000000000
    號帳戶（下稱乙帳戶）、彰化銀行北港分行帳號0000000000
    0000號帳戶（下稱丙帳戶）之存摺、提款卡及密碼，提供（
    無證據證明乙○○因此有獲得對價）與真實姓名年籍不詳之詐
    欺集團所屬成員（下稱本案詐欺集團，無證據證明有尚未滿
    18歲或超過3人以上成員）。嗣該詐欺集團成員取得上開帳
    戶存摺、提款卡及密碼後，即共同意圖為自己不法之所有，
    基於詐欺取財（或加重詐欺取財）之犯意聯絡，於附表所示
    時間、地點、方式，對丁○○、戊○○、丙○○等3人施以詐術，
    使丁○○等3人均陷於錯誤，而於附表所示時間分別匯款至乙○○上開甲、乙、丙帳戶內（詳如附表所載），款項旋遭提領
    一空。嗣丁○○、戊○○、丙○○等3人匯款後，驚覺有異，乃報
    警循線查知上情。　　
二、程序事項： 
    被告乙○○所犯之罪，非死刑、無期徒刑、最輕本刑為3年以
    上有期徒刑之罪，其於準備程序中就前揭被訴事實為有罪之
    陳述，經告知簡式審判程序之旨，並聽取檢察官與被告之意
    見後，本院合議庭認宜改依簡式審判程序進行審判，遂依刑
    事訴訟法第273條之1第1項規定，裁定由受命法官獨任進行
    簡式審判程序，是本案之證據調查，依刑事訴訟法第273條
    之2規定，不受同法第159條第1項、第161條之2、第161條之
    3、第163條之1及第164條至第170條規定之限制。
三、證據名稱：
  ㈠證人即告訴人丁○○於110年2月22日之警詢筆錄（偵卷第7頁至
    第9頁）。
　㈡證人即告訴人戊○○於110年2月3日之警詢筆錄（警0407卷第3
    頁至第4頁）。　
　㈢證人即告訴人丙○○於110年1月31日之警詢筆錄（警4577卷第2
    頁至第4頁）。　
　㈣告訴人丁○○之書證部分：　
　⒈內政部警政署反詐騙諮詢專線紀錄表（偵卷第19頁至第20頁
    ）。
　⒉高雄市政府警察局仁武分局仁武派出所受理詐騙帳戶通報警
    示簡便格式表（偵卷第27頁）。
　⒊中華郵政股份有限公司110年4月9日儲字第1100092025號函暨
    所附被告郵局帳號基本資料及歷史交易清單（偵卷第33頁至
    第39頁）。
　⒋網路銀行交易明細表（偵卷第49頁）。
　⒌LINE對話紀錄截圖（偵卷第51頁至第65頁）。　
　㈤告訴人戊○○之書證部分：　
　⒈網路銀行交易明細表（警0407號卷第25頁下方圖片）。　
　⒉中國信託商業銀行股份有限公司110年3月24日中信銀字第110
    224839070152號函暨所附被告乙○○之中國信託商業銀行帳戶
    開戶基本資料、存款交易明細（警0407號卷第20頁至第29頁
    ）。
　⒊內政部警政署反詐騙諮詢專線紀錄表（警0407號卷第38頁）
    。
　⒋新北市政府警察局淡水分局中正路派出所受理詐騙帳戶通報
    警示簡便格式表（警0407號卷第39頁）。
　⒌帳戶個資檢視（警0407卷第2頁）。
　⒍告訴人戊○○與真實姓名年籍不詳詐欺集團成員LINE對話截圖
    （警0407卷第5頁至第21頁）。
　⒎8591保護交易網網頁截圖（警0407卷第22頁）。
　㈥告訴人丙○○之書證部分：　
　⒈彰化商業銀行北港分行110年5月14日彰北港字第1100514001
    函暨所附數位存款交易查詢表（警4577卷第10頁至第15頁）
    。
　⒉新北市政府警察局110年3月22日新北警刑字第1104484391號
    函暨所附被告彰化商業銀行北港分行之開戶基本資料（警45
    77卷第18頁至第20頁）。
　⒊內政部警政署反詐騙諮詢專線紀錄表（警4577卷第30頁至第3
    1頁）。
　⒋對話紀錄、轉帳明細、被害人帳戶照片（警4577卷第5頁至第
    9頁）。
　⒌網銀登陸IP歷史資料（警4577卷第21頁至第25頁）。
　⒍彰化銀行優/數位/境外資金帳戶-交易明細查詢（警4577卷第
    26頁）。
　㈦被告之自白（本院卷第83頁）。
四、論罪科刑之理由：
  ㈠按刑法第30條之幫助犯，係以行為人主觀上有幫助故意，客
    觀上有幫助行為，即對於犯罪與正犯有共同認識，而以幫助
    意思，對於正犯資以助力，但未參與實行犯罪之行為者而言
    。幫助犯之故意，除需有認識其行為足以幫助他人實現故意
    不法構成要件之「幫助故意」外，尚需具備幫助他人實現該
    特定不法構成要件之「幫助既遂故意」，惟行為人只要概略
    認識該特定犯罪之不法內涵即可，無庸過於瞭解正犯行為之
    細節或具體內容。金融帳戶乃個人理財工具，依我國現狀，
    申設金融帳戶並無任何特殊限制，且可於不同之金融機構申
    請多數帳戶使用，是依一般人之社會通念，若見他人不以自
    己名義申請帳戶，反而收購或借用別人之金融帳戶以供使用
    ，並要求提供提款卡及密碼，則提供金融帳戶者主觀上如認
    識該帳戶可能作為對方收受、提領特定犯罪所得使用，對方
    提領後會產生遮斷金流以逃避國家追訴、處罰之效果，仍基
    於幫助之犯意，而提供該帳戶之提款卡及密碼，以利洗錢實
    行，仍可成立一般洗錢罪之幫助犯（最高法院108年度台上
    大字第3101號裁定意旨參照）。本案詐欺集團成員向被害人
    丁○○、戊○○、丙○○施以詐術致陷於錯誤而依指示匯款至被告
    提供之甲、乙、丙帳戶，旋遭詐欺集團成員提領一空，被告
    所為固未直接實行詐欺取財、掩飾、隱匿犯罪所得之構成要
    件行為，惟其提供甲、乙、丙帳戶作為工具，的確對詐欺集
    團成員遂行詐欺取財、掩飾或隱匿犯罪所得資以助力，利於
    詐欺取財及洗錢之實行。又被告固已預見其提供甲、乙、丙
    帳戶有助於本案詐欺集團施行詐欺取財罪，但並無證據證明
    被告已預見本案詐欺集團會使用加重詐欺之手段施行詐騙，
    是縱使本案詐欺集團有使用加重詐欺之手段，依前說明，被
    告也僅以其主觀認知之幫助普通詐欺取財罪論處。核被告所
    為，係犯刑法第30條第1項前段、第339條第1項之幫助詐欺
    取財罪及刑法第30條第1項前段、違反洗錢防制法第2條第2
    款而犯同法第14條第1項之幫助一般洗錢罪。
  ㈡被告以一個交付甲、乙、丙帳戶存摺、密碼及金融卡之行為
    ，幫助本案詐欺集團詐取各被害人之財物，侵害數被害人之
    財產法益，屬一行為觸犯數罪名，為同種想像競合犯，應依
    刑法第55條前段規定，從一重以一個幫助詐欺取財罪處斷。
    又被告此一交付甲、乙、丙帳戶存摺、密碼及金融卡之行為
    ，同時犯幫助詐欺取財罪及幫助一般洗錢罪，亦係以一行為
    觸犯數罪名，為想像競合犯，應依同條規定，從一重之幫助
    一般洗錢罪論處。
　㈢刑之加重減輕：
  ⒈被告前因施用毒品案件，經本院以105年度訴字第254號判處
    有期徒刑7月、4月確定，經與他案定刑，由本院以105年度
    聲字第734號裁定定應執行有期徒刑2年3月確定，於106年8
    月7日因縮短刑期假釋出監，並於107年7月6日保護管束期滿
    ，未經撤銷以執行完畢論等情，有臺灣高等法院被告前案紀
    錄表在卷可參，其於受有期徒刑執行完畢後5 年以內，故意
    再犯本件有期徒刑以上之罪，為累犯，應依刑法第47條第1
    項規定，加重最高本刑。至於最低本刑部分，經參酌司法院
    釋字第775號解釋意旨，考量被告經判處罪刑確定並執畢後
    ，仍然再度犯罪，顯見其對刑罰之反應力薄弱，未能切實悔
    改，核無該號解釋所謂罪刑不相當之情形，因此，應依上開
    規定，加重其最低本刑。
  ⒉按犯前2條之罪，在偵查或審判中自白者，減輕其刑，洗錢防
    制法第16條第2項定有明文。被告於本院審理時對於所犯同
    法第14條第1項之罪自白不諱（見本院卷第83頁），依上開
    規定，應予減輕其刑。
  ⒊被告基於幫助之犯意而實行一般洗錢之幫助行為，為幫助犯
    ，爰依刑法第30條第2項規定，按正犯之刑減輕之。
  ⒋上開加重減輕事由，依刑法第70、71條規定先加重後遞減其
    刑。
  ㈣爰以行為人之責任為基礎，審酌被告提供甲、乙、丙帳戶存
    摺、密碼及金融卡予他人，使他人將之作為向被害人詐欺取
    財之人頭帳戶，非但造成被害人之財產上損失，並使犯罪者
    得以掩飾真實身分，且匯入甲、乙、丙帳戶之詐欺所得一旦
    經提領出，即得製造金流斷點，增加查緝犯罪之困難，被告
    所為足以助長社會犯罪風氣，殊屬不當。且被告一次交付3
    個帳戶與本案詐欺集團，情節亦非十分輕微。另被告前有犯
    罪前科，有臺灣高等法院被告前案紀錄表在卷可參，被告守
    法精神未臻良好。惟念被告本身尚非實際參與詐欺取財、洗
    錢之正犯，行為之不法內涵相較正犯而言為小，另被告犯後
    坦承犯行，符合減刑條件，態度略見悔意。並考量被害人因
    受騙所匯入甲、乙、丙帳戶之金額多寡，及被告於本院審理
    時自陳已與配偶離異，有子女，現從事農業，高職畢業之教
    育程度（見本院卷第82頁）等一切情狀，量處如主文所示之
    刑，並就罰金刑部分諭知易服勞役之折算標準。
  ㈤沒收部分：
  ⒈被告固有將甲、乙、丙帳戶提供詐欺集團成員遂行詐欺之犯
    行，惟卷內並無積極證據證明被告就此已獲有報酬或因此免
    除債務，自無從遽認被告有何實際獲取之犯罪所得，爰不予
    諭知沒收或追徵其價額。
  ⒉洗錢防制法第18條第1項固規定「犯第14條之罪，其所移轉
　　、變更、掩飾、隱匿、收受、取得、持有、使用之財物或財
    產上利益，沒收之；犯第15條之罪，其所收受、持有、使用
    之財物或財產上利益，亦同。」，惟被告非實際上提款之人
　　，無掩飾隱匿詐欺贓款之犯行，非洗錢防制法第14條第1項
    之正犯，自無上開條文適用，附此敘明。
據上論斷，依刑事訴訟法第273條之1第1項、第299條第1項前段
，判決如主文（依刑事判決精簡原則僅記載程序法）。
本案經檢察官甲○○提起公訴，檢察官陳淑香到庭執行職務。
中　　華　　民　　國　　110 　年　　12　　月　　16　　日
                  刑事第七庭  法  官  簡廷恩
以上正本證明與原本無異。
如不服本判決應於收受判決後20日內向本院提出上訴書狀，並應
敘述具體理由；其未敘述上訴理由者，應於上訴期間屆滿後20日
內向本院補提理由書（均須按他造當事人之人數附繕本）。「切
勿逕送上級法院」。
告訴人或被害人對於判決如有不服，具備理由請求檢察官上訴者
，其上訴期間之計算，係以檢察官收受判決正本日期為準。
                              書記官  許馨月 
中　　華　　民　　國　　110 　年　　12　　月　　17　　日
附錄本案論罪科刑法條全文：
刑法第30條：
幫助他人實行犯罪行為者，為幫助犯。雖他人不知幫助之情者，
亦同。
幫助犯之處罰，得按正犯之刑減輕之。
洗錢防制法第2條：
本法所稱洗錢，指下列行為：
一、意圖掩飾或隱匿特定犯罪所得來源，或使他人逃避刑事追訴
    ，而移轉或變更特定犯罪所得。
二、掩飾或隱匿特定犯罪所得之本質、來源、去向、所在、所有
    權、處分權或其他權益者。
三、收受、持有或使用他人之特定犯罪所得。
洗錢防制法第14條：
有第二條各款所列洗錢行為者，處7年以下有期徒刑，併科新臺
幣5百萬元以下罰金。
前項之未遂犯罰之。
前二項情形，不得科以超過其特定犯罪所定最重本刑之刑。
刑法第339條：
意圖為自己或第三人不法之所有，以詐術使人將本人或第三人之
物交付者，處5年以下有期徒刑、拘役或科或併科50萬元以下罰
金。
以前項方法得財產上不法之利益或使第三人得之者，亦同。
前二項之未遂犯罰之。

附表：
編號 行為人 被害人 詐騙時間 詐騙方式 損失金額    （新臺幣） 犯罪所得及是否沒收 所犯罪名及宣告刑 １ 真實姓名年籍不詳之詐欺集團成員 丁○○ 110年1月25日 詐騙集團於110年1月14日前某時，在臉書社團刊登投資廣告，並以通訊軟體LINE向丁○○誆稱投資「夢想家娛樂城」可獲利，但需先儲值及繳交解鎖費用云云，致丁○○陷於錯誤，依指示匯款3萬5,000至甲帳戶 ⒈被害人丁○○110年1月25日14時16分許匯款轉入3萬5,000元。 ⒉轉入帳號被告乙○○所申辦之甲帳戶。  1.被告乙○○於提供其銀行帳戶時，未有收到任何詐騙集團成員承諾之對價款項。 2.被害人所匯入被告乙○○前述銀行帳戶之金額，已遭詐騙集團成員提領完畢，未有事證證明被告乙○○曾管領或提領金額。 3.綜上，查無任何犯罪所得可以沒收。 乙○○幫助犯洗錢防制法第十四條第一項之洗錢罪，累犯，處有期徒刑參月，併科罰金新臺幣參萬元，罰金如易服勞役，以新臺幣壹仟元折算壹日。  ２ 真實姓名年籍不詳之詐欺集團成員 戊○○ 110年2月1日 戊○○於8591寶物交易網看到有本案詐欺集團要賣虛擬寶物三件共2萬5000元訊息（無證據證明禮品樑對此有幫助故意），遂於110年2月1日某時，與本案詐欺集團聯繫後，戊○○陷於錯誤，依指示將1萬元匯款至乙帳戶 ⒈被害人戊○○110年2月1日上午8時23分許匯款轉入1萬元。 ⒉轉入帳號被告乙○○所申辦之乙帳戶。    ３ 真實姓名年籍不詳之詐欺集團成員 丙○○ 110年1月30日 本案詐欺集團成員於110年1月30日晚間10時29分許，以暱稱「安靜」對丙○○施以詐術，並匯款1萬5,000元予丙○○，丙○○表示不能收該筆錢，「安靜」即指示丙○○轉匯至被告之丙帳戶內，嗣丙○○匯款1萬4900元至丙帳戶後，發現其帳戶遭凍結，始知受騙。 ⒈被害人丙○○110年1月30日22時47分許匯款轉入1萬4900元。 ⒉轉入帳號被告乙○○所申辦之丙帳戶